【裁判字號】    89,易,3810
【裁判日期】    891220
【裁判案由】    違反著作權法
【裁判全文】
臺灣高雄地方法院刑事判決                        八十九年度易字第三八一號
    公  訴  人  臺灣高雄地方法院檢察署檢察官
    被      告  丙○○
右列被告因違反著作權案件，經檢察官提起公訴（八十九年度偵字第一三０三０號）
，本院判決如左：
        主  文
丙○○連續意圖銷售而擅自以重製之方法侵害他人之著作財產權，處有期徒刑柒月。
緩刑貳年。扣案電腦主機台、螢幕貳台、鍵盤貳個、光碟片（分別標有ＶＢ６．０
、ＷＩＮ９８、ＯＦＦＩＣＥ９７、ＷＩＮ９８．ＳＥ字樣）肆片，均沒收。
        事  實
一、丙○○為高雄市○○○路四號地下室Ｂ二十五攤位「瑞德企業社」負責人，明知
    如附表所示電腦程式著作之重製及銷售，需經著作財產權人美商微軟公司之同意
    或授權始能為之，竟未經美商微軟公司同意，而基於意圖銷售之概括犯意，自民
    國八十九年一月間起，連續在前開企業社內，擅自重製如附表所示電腦程式著作
    於不特定客人購買之電腦硬碟上，後連同電腦硬碟及週邊設備出售予客人圖利；
    嗣於八十九年五月二十六日十六時三十分許，在前開企業社為警查獲，並扣得其
    所有內有重製如附表所示電腦程式著作之電腦主機三台、螢幕二台、鍵盤二個、
    光碟片（分別標有ＶＢ６．０、ＷＩＮ９８、ＯＦＦＩＣＥ９７、ＷＩＮ９８．
    ＳＥ字樣）四片。
二、案經美商微軟公司訴由高雄縣警察局鳳山分局移送台灣高雄地方法院檢察署檢察
    官偵查起訴。
        理  由
一、訊據被告丙○○固坦承為「瑞德企業社」負責人，並於販售電腦及週邊設備時，
    將告訴人美商微軟公司所有之電腦軟體ＷＩＮＤＯＷＳ作業系統重製在客人所購
    買之電腦主機硬碟上，惟矢口否認有違反著作權法犯行，辯稱：「扣案三台電腦
    主機，其中二台是客人送修的、一台是八十八年十二月間盤店時前手留下來的，
    伊幫客人灌的ＷＩＮＤＯＷＳ作業系統，都會向客人說這只是供測試電腦是否正
    常用，後由店內工程師刪除，或由客人回去自行刪除」云云；惟查，右揭事實，
    業據告訴人代理人甲○○律師指述綦詳，並提出相關電腦程式著作美國著作權登
    記證明影本、宣誓書影本為證，且本件扣案三個電腦主機內，有重製相同序號之
    如附表所示電腦程式，且重製時間自八十九年一月一日至二十七日不等，此有本
    院勘驗筆錄附卷可按，則在被告無法提供送修客戶姓名、住址以供本院查證，及
    扣案不同電腦主機內重製之軟體卻有相同之序號等情形下，被告前開電腦主機來
    源之辯解自不可信，再者，參酌告訴人公司曾於八十九年一月十四日、二十五日
    向被告之企業社購買電腦，所購得之電腦主機硬碟內均有擅自重製之本件系爭軟
    體，此有訂購單、統一發票、本件系爭軟體螢幕列印資料等在卷可稽，對照證人
    即被告所僱請之店員乙○○於八十九年十一月八日本院調查時證稱：「一般向客
    人報價是報硬體的價格，如果客人硬要灌軟體，伊會告訴丙○○，丙○○會處理
    ，一般賣整組電腦會包括軟體，沒有另外算軟體的價格，灌的軟體是ＷＩＮ９８
    」等語，顯見被告前開會請店內工程師或客人自行刪除軟體之辯解，為避重就輕
    之詞，不足採信；此外復有電腦主機三台、螢幕二台、鍵盤二個、光碟片（分別
    標有ＶＢ６．０、ＷＩＮ９８、ＯＦＦＩＣＥ９７、ＷＩＮ９８．ＳＥ字樣）四
    片扣案可資佐證，是本件事證已明，被告犯行洵堪認定。
二、核被告所為，係犯著作權法第九十一條第二項意圖銷售而擅自以重製之方法侵害
    他人著作財產權罪（其後為銷售而交付之低度行為，應為前開意圖銷售而擅自重
    製之高度行為所吸收，不另論罪），公訴人認係犯同條第一項之擅自以重製之方
    法侵害他人之著作財產權罪，尚有未洽，惟基本社會事實同一，本院自得變更起
    訴法條。又被告多次意圖銷售而擅自以重製之方法侵害他人著作財產權罪之犯行
    ，時間緊接，所犯罪名相同，顯係出於概括犯意為之，為連續犯，應依刑法第五
    十六條之規定以一罪論，並加重其刑。爰審酌被告為一己私利，不知對他人之智
    慧財產權予以尊重，與國際社會保護智慧財產權之潮流相違背，本應予重罰，惟
    其前未曾受有期徒刑以上刑之宣告，素行良好，此有台灣高等法院被告全國前案
    紀錄表、臺灣高雄地方法院檢察署刑案資料查註紀錄表附卷可參，及犯罪之動機
    、所生危害等一切情狀，量處如主文所示之刑，以資懲儆。又被告前未曾受有期
    徒刑以上刑之宣告，已如前述，其因貪圖小利，一時失慮，致觸犯刑章，經此偵
    、審程序，當知警惕，諒無再犯之虞，本院認所宣告之刑以暫不執行為適當，爰
    併諭知緩刑二年，以啟自新。扣案電腦主機三台、螢幕二台、鍵盤二個、光碟片
    （分別標有ＶＢ６．０、ＷＩＮ９８、ＯＦＦＩＣＥ９７、ＷＩＮ９８．ＳＥ字
    樣）四片，為被告所有，此為被告所自承或本院依證據所認定，並供重製告訴人
    電腦程式著作之用，應依刑法第三十八條第一項第二款規定，宣告沒收。至於其
    餘扣案光碟片六片，非屬重製告訴人電腦程式著作之物，此有勘驗筆錄可憑，自
    不予宣告沒收，併此敘明。
據上論斷，應依刑事訴訟法第二百九十九條第一項前段、第三百條，著作權法第九十
一條第二項，刑法第十一條前段、第五十六條、第七十四條第一款、第三十八條第一
項第二款，判決如主文。
中      華      民      國    八十九    年     十二     月     二十     日
                                      臺灣高雄地方法院刑事第一庭
                                          法  官  曾  逸  誠
右正本證明與原本無異。
如不服本判決，應於判決送達後十日內，向本院提出上訴狀。
                                          書記官    許玉城
中    華    民    國      八十九      年      十二      月      二十      日
附表：
      軟體名稱                                版         數
１、  ＡＤＯＢＥ  ＰＨＯＴＯＳＨＯＰ              ５．０
２、  ＭＳ  ＡＣＥＳＳ                            ２０００
３、  ＭＳ  ＥＸＣＥＬ                            ２０００
４、  ＭＳ  ＦＲＯＮＴＰＡＧＥ                    ２０００
５、  ＭＳ  ＰＯＷＥＲＰＯＩＮＴ                  ２０００
６、  ＭＳ  ＶＩＳＵＡＬ  ＢＡＳＩＣ              ６．０
７、  ＭＳ  ＷＩＮＤＯＷＳ９８                    第二版
８、  ＭＳ  ＷＯＲＤ                              ２０００
附錄本案論罪科法條：
著作權法第九十一條：
擅自以重製之方法侵害他人之著作財產權者，處六月以上三年以下有期徒刑，得併科
新臺幣二十萬元以下罰金。
意圖銷售或出租而擅自以重製之方法侵害他人之著作財產權者，處六月以上五年以下
有期徒刑，得併科新臺幣三十萬元以下罰金。


司法院資訊處製作；財團法人民間司法改革基金會備份。
